【裁判字號】    98,聲判,59
【裁判日期】    980707
【裁判案由】    聲請交付審判
【裁判全文】
臺灣高雄地方法院刑事裁定              98年度聲判字第59號
聲  請  人  甲○○
被      告  乙○○
上列聲請人因告訴被告傷害案件，不服臺灣高等法院高雄分院檢
察署檢察長駁回再議之處分（98年度上聲議字第822 號），聲請
交付審判，本院裁定如下：
    主  文
聲請駁回。
    理  由
一、聲請交付審判意旨如附件所載。
二、按告訴人不服上級法院檢察署檢察長或檢察總長認再議為無
    理由而駁回之處分者，得於接受處分書後10日內委任律師提
    出理由狀，向該管第一審法院聲請交付審判。法院認為交付
    審判之聲請不合法或無理由者，應駁回之。刑事訴訟法第25
    8 條之1 、第258 條之3 第2 項前段，分別定有明文。
三、本件聲請人以被告乙○○涉犯傷害罪，向臺灣高雄地方法院
    檢察署檢察官提出告訴，經該署檢察官以98年度偵字第9125
    號為不起訴處分後，聲請人不服，聲請再議亦經臺灣高等法
    院高雄分院檢察署檢察長以再議為無理由而駁回再議。聲請
    人於民國98年5 月27日收受前開再議駁回處分書，乃於同年
    6 月4 日委任律師向本院聲請交付審判等情，固有前揭不起
    訴處分書、處分書、送達證書及刑事交付審判聲請狀附卷可
    稽。
四、惟按刑事訴訟法第258 條之1 規定，告訴人得向法院聲請交
    付審判，此係對於檢察官不起訴或緩起訴裁量權制衡之一種
    外部監督機制，此時，法院僅在就檢察官所為不起訴或緩起
    訴之處分是否正確加以審查，以防止檢察機關濫權。依此立
    法精神，同法第258 條之3 第3 項規定：法院就交付審判之
    聲請為裁定前，得為必要之調查等語，其所謂得為必要之調
    查，係指調查證據之範圍應以偵查中曾顯現者為限，不可就
    新提出之證據再為調查，亦不可蒐集偵查卷以外之證據，否
    則將與刑事訴訟法第260 條之再行起訴規定混淆不清（臺灣
    高等法院91年4 月25日刑庭會議法律問題研討意見參照）。
    又法院於審查交付審判之聲請有無理由時，除認為告訴人所
    指摘不利被告之事證未經檢察機關詳為調查或斟酌，或不起
    訴處分書所載理由違背經驗法則、論理法則或其他證據法則
    者外，不宜率予交付審判（法院辦理刑事訴訟案件應行注意
    事項第134 項參照）。至上開所謂告訴人所指摘不利被告之
    事證未經檢察機關詳為調查，係指告訴人所提出請求調查之
    證據，檢察官未予調查，且若經調查，即足以動搖原偵查檢
    察官事實之認定及處分之決定，倘調查結果，尚不足以動搖
    原事實之認定及處分之決定者，仍不能率予交付審判。
五、經查：
  (一)聲請人原告訴意旨以：被告乙○○與蔡姓男子係男女朋友，
    因蔡姓男子積欠告訴人甲○○債款，甲○○遂於98年2 月13
    日23時35分前往乙○○在高雄縣仁武鄉○○路136 之1 號開
    設之宗教用品店。適乙○○外出運動返回，甲○○乃趨前詢
    問蔡姓男子之下落，詎乙○○竟基於傷害人之身體之犯意，
    任令甲○○在未得其同意之情形下進入該店內後，將甲○○
    反鎖於內並徒手毆打甲○○，致甲○○受有左手中指腫痛之
    傷害，因認被告涉犯刑法第277 條第1 項之普通傷害罪嫌。
  (二)臺灣高雄地方法院檢察署檢察官偵查終結後認為：本件之始
    末，起因於告訴人與蔡姓男子間之債務糾紛，被告乙○○本
    係不相干之第三人，純因蔡姓男子避不見面告訴人尋覓無著
    ，方屢次前往騷擾被告，進而對被告為傷害行為，是被告本
    係無端遭到捲入，並無傷害告訴人之動機，則告訴人之指述
    是否與事實相符，衡情已頗有可疑之處。次查，自被告乙○
    ○及告訴人甲○○所出具之診斷證明書可知，告訴人雖指控
    遭到被告毆打，然而自身僅有微末傷勢，反是被告遍體鱗傷
    ，是其所言更難遽信。末查，告訴人雖出具驗傷診斷書以證
    明其傷勢，然該診斷證明書所載之檢驗日期為98年2 月23日
    16時35分，距案發之時已有10天之久，則告訴人所受之傷勢
    究係被告所為亦或係於他處自行碰撞所致，早已無從區辨。
    據上，告訴人之指述既有如上所述與常情不符之處，自難以
    之為認定被告有罪之論據，此外，復查無其他積極確切之證
    據足認被告有何傷害犯行，依刑事訴訟法第154 條第2 項規
    定：「犯罪事實應依證據認定之，無證據不得認定犯罪事實
    」，乃認其罪嫌不足而為不起訴處分。
  (三)又聲請人聲請再議意旨雖略以：(1)被告開設之上品行宗教文
    物店內裝設攝影監視系統，案發時聲請人與被告鬥毆爭執過
    程有監視系統全程錄影，被告於偵查中卻從未提出。(2)被告
    與聲請人雙方徒手鬥毆，通常都會受傷，現場又擺設鐵架、
    桌椅等物，是否有外力介入，令人質疑。(3)聲請人不懂法律
    ，不知及早驗傷，且案發現場跡象存在諸多疑點等語。聲請
    人無法心服，爰請求撤銷不起訴處分，發回續查云云。然臺
    灣高等法院高雄分院檢察署駁回聲請人再議理由略謂：(1)聲
    請人陳稱：「當天是她先打我，她要把門關起來，不讓我出
    去，我要出去的時候，她就打我，因為她把我推向放金紙的
    架子，所以我的手指頭受傷腫起來」等語，並提出診斷證明
    書為證，可見聲請人指訴左手中指腫痛，係被告關門時，雙
    方推拉所致，除此之外，聲請人對於被告如何毆打？毆打其
    身體何處？並未指訴明確，且所提之診斷書記載，除中指外
    ，並無其他傷痕，自難以被告當時將聲請人推向金紙架，即
    認被告有故意傷害犯行。另聲請人指稱被告店內裝設監視系
    統，被告未提出調查云云，惟被告店內雖設有監視系統，然
    該監視器未必錄有雙方爭執過程，縱被告未提出供原檢察官
    調查，並無何不當之處。(2)原檢察官偵查結果以，被告並無
    傷害聲請人之動機，反遭聲請人毆打成傷，又查無積極證據
    證明被告傷害聲請人之犯行，認為罪嫌不足，原檢察官之不
    起訴處分所為之調查和認定，經核並無不當之處。本件之再
    議為無理由，而將聲請再議駁回。
  (四)前開不起訴處分及駁回再議理由暨事證，業經本院調閱前開
    臺灣高雄地方法院檢察署98年度偵字第9125號，及臺灣高等
    法院高雄分院檢察署98年度上聲議字第822 號之卷證核閱屬
    實，本件聲請人上開聲請交付審判之理由，前開不起訴處分
    書及駁回再議處分書皆已詳細論列說明，而檢察官為不起訴
    處分之理由，亦無何違背經驗法則、論理法則或其他證據法
    則之情事，本院認本件並無聲請人所指摘不利被告之事證未
    經檢察機關詳為調查或斟酌，或不起訴處分書所載理由違背
    經驗法則、論理法則或其他證據法則等得據以交付審判之事
    由存在。至聲請人猶執前詞聲請交付審判，惟按犯罪事實應
    依證據認定之，無證據不得認定犯罪事實；又不能證明被告
    犯罪者，應諭知無罪之判決，刑事訴訟法第154 條第2 項、
    第301 條第1 項分別定有明文。再按，刑事訴訟法上所謂認
    定犯罪事實之證據，係指足以認定被告確有犯罪行為之積極
    證據而言，如未能發現相當證據或證據不足以證明，自不能
    以推測或擬制之方法，以為裁判基礎。而刑事訴訟上證明之
    資料，無論其為直接或間接證據，均須達到通常一般之人均
    不致有所懷疑，而得確信其為真實之程度，始得據為有罪之
    認定，若關於被告是否犯罪之證明未能達此程度，而有合理
    懷疑之存在，致使無從形成有罪之確信，根據「罪證有疑，
    利於被告」之證據法則，即不得遽為不利被告之認定，復有
    最高法院29年上字第3105號、76年台上字第4986號判例意旨
    可資參照。本件聲請人指訴被告造成其左手中指腫痛，而有
    傷害犯行之證據僅有高雄市立聯合醫院之驗傷診斷書1 紙，
    且驗傷時間距本件案發時間達10日之久，其間之因果關係已
    難認定。縱認聲請人之傷勢係案發當天與被告爭執之過程中
    發生，惟被告於案發當天晚上隨即就醫急診，經診斷後係受
    有左手掌挫傷、左手前臂挫傷、左手上臂挫傷併紅腫淤青及
    擦傷等傷害，亦有長庚紀念醫院診斷證明書1 紙可證，是被
    告所受之傷害遠比聲請人上開傷害嚴重，則聲請人之傷勢究
    竟係被告毆打聲請人所造成，或是聲請人毆打被告之過程造
    成自身傷害，抑或係2 人互毆而造成，即非無疑。除此之外
    ，別無任何直接或間接證據可資證明被告確實有傷害聲請人
    之行為，自難僅憑聲請人之指訴，遽認被告有聲請人所指之
    傷害犯行，而以刑責相繩。
六、綜上所述，原不起訴處分書及駁回再議處分書既已調查說明
    ，對照卷內資料，並無不合，是原檢察官及臺灣高等法院檢
    察署檢察長分別予以不起訴處分及駁回再議之聲請，並無不
    當，聲請人所指上情，尚不足以作為認定被告確實犯罪之積
    極證據，從而本件交付審判之聲請為無理由，應予駁回。
七、依刑事訴訟法第258條之3第2項前段，裁定如主文。
中    華    民    國    98    年    7     月     7    日
                  刑事第五庭  審判長法  官  廖建瑜
                                    法  官  林永村
                                    法  官  林裕凱
以上正本證明與原本無異。
不得抗告。
中    華    民    國    98    年    7     月    8     日
                                    書記官  黃靖媛


司法院資訊處製作；財團法人民間司法改革基金會備份。
